【裁判字號】    97,訴,2271
【裁判日期】    970825
【裁判案由】    違反毒品危害防制條例
【裁判全文】
臺灣彰化地方法院刑事判決              97年度訴字第2271號
公  訴  人  臺灣彰化地方法院檢察署檢察官
被      告  甲○○
                    （另案在臺灣彰化監獄執行中）
上列被告因違反毒品危害防制條例案件，經檢察官提起公訴（97
年度毒偵字第2958號），本院依簡式審判程序判決如下：
    主    文
甲○○施用第一級毒品，累犯，處有期徒刑柒月。
    事    實
一、甲○○前因施用第一級毒品案件，經本院於民國（下同）94
    年12月14日，以94年度訴字第1601號判決判處有期徒刑7 月
    確定；又因竊盜案件，經本院於94年12月14日，以94年度易
    字第1190號判決判處有期徒刑8 月確定；又因施用第一級毒
    品案件，經本院於95年6 月26日，以95年度訴字第514 號判
    決判處有期徒刑9 月確定；上開罪刑，經本院以95年度聲字
    第1508號裁定應執行刑為有期徒刑1 年9 月確定，並經入監
    執行後，因中華民國96年罪犯減刑條例施行，經本院以96年
    度聲減字第115 號裁定分別減刑，並定應執行刑為有期徒刑
    10月15日，得易科罰金確定，而於96年7 月16日執行完畢。
    另因施用毒品案件，經本院以92年度毒聲字第351 號裁定送
    觀察、勒戒後，認有繼續施用毒品之傾向，再經本院以92年
    度毒聲字第1187號裁定令入戒治處所施以強制戒治、以92年
    度毒聲字第2173號裁定停止戒治付保護管束，而於93年6 月
    8 日因保護管束期滿未經撤銷，視為強制戒治執行完畢，並
    由臺灣彰化地方法院檢察署檢察官以94 年度戒毒偵字第295
    號、第296 號、第297 號、第298 號、第299 號、第300 號
    為不起訴處分確定。詎仍不知悛悔，另行基於施用第一級毒
    品海洛因之犯意，於97年6 月28日下午4 時許，在其位於彰
    化縣大城鄉○○村○○路31號之住處房間內，以將海洛因摻
    入香菸內、點燃吸食煙霧之方式，施用第一級毒品海洛因1
    次。嗣於97年6 月30日晚上7 時許，其因另案經通緝，為警
    在其上開住處緝獲，其於有偵查犯罪職權之機關或個人發覺
    其犯罪前，自動向員警坦承前開施用第一級毒品海洛因之犯
    行而自首，且主動接受裁判，並經警採尿後，結果呈海洛因
    代謝物嗎啡陽性反應。
二、案經彰化縣警察局員林分局報請臺灣彰化地方法院檢察署檢
    察官偵查起訴。
    理    由
一、除被告所犯為死刑、無期徒刑、最輕本刑為3 年以上有期徒
    刑之罪或高等法院管轄第一審案件者外，於前條第1 項程序
    進行中，被告先就被訴事實為有罪之陳述時，審判長得告知
    被告簡式審判程序之旨，並聽取當事人、代理人、辯護人及
    輔佐人之意見後，裁定進行簡式審判程序，刑事訴訟法第27
    3 條之1 第1 項、第284 條之1 分別定有明文。本件被告甲
    ○○所涉係死刑、無期徒刑、最輕本刑為3 年以上有期徒刑
    之罪或高等法院管轄第一審案件以外之罪，並於本院行準備
    程序時就被訴事實為有罪之陳述，本院合議庭依前揭規定，
    經評議結果，裁定改由受命法官獨任行簡式審判程序，合先
    敘明。
二、上開事實，業據被告甲○○於警詢、偵訊、本院準備程序及
    審理時坦承不諱（見臺灣彰化地方法院檢察署97年度毒偵字
    第2958號卷第3 、4 、15、16頁，本院97年度訴字第2271號
    卷第25、28、29頁），且查：
（一）被告尿液經以氣相層析質譜儀（即ＧＣ／ＭＳ）方法檢驗
      結果，確呈第一級毒品海洛因之陽性反應，有彰化縣警察
      局員林分局委託檢驗尿液代號與真實姓名對照認證單、詮
      昕科技股份有限公司97年7 月9 日第00000000號濫用藥物
      尿液檢驗報告各1 紙附卷足證（見臺灣彰化地方法院檢察
      署97年毒偵字第2958號卷第6 、7 頁），是認被告自白核
      與事實相符。
（二）依鑑識實務，按海洛因施用入人體後水解還原成嗎啡，再
      循嗎啡之代謝方式排出體外，且吸食或施打煙毒者，經人
      體代謝作用於8 小時內，即有30％之量排出，24小時之後
      ，續有約剩餘量之90％再排出，72小時之後仍有剩餘微量
      排出，吸食或施打者個人體質不同，其排出時間亦會有差
      異。是依上開說明，佐以被告前揭尿液檢驗報告，被告自
      白於前揭時間施用第一級毒品海洛因1 次等語，足認被告
      自白核與事實相符，堪可採為論罪科刑之依據。
（三）被告前因施用毒品案件，經本院以92年度毒聲字第351 號
      裁定送觀察、勒戒後，認有繼續施用毒品之傾向，再經本
      院以92年度毒聲字第1187號裁定令入戒治處所施以強制戒
      治、以92年度毒聲字第2173號裁定停止戒治付保護管束，
      而於93年6 月8 日因保護管束期滿未經撤銷，視為強制戒
      治執行完畢，並由臺灣彰化地方法院檢察署檢察官以94年
      度戒毒偵字第295 號、第296 號、第297 號、第298 號、
      第299 號、第300 號為不起訴處分確定，有臺灣高等法院
      被告前案紀錄表及臺灣彰化地方法院檢察署刑案資料查註
      紀錄表各1 份在卷可按，其於前開強制戒治執行完畢後，
      5 年內再犯本案施用第一級毒品1 次之犯行，與毒品危害
      防制條例第23條第2 項之規定相符。本件事證明確，被告
      犯行堪以認定，應予依法論科。
三、核被告甲○○所為，係犯毒品危害防制條例第10條第1 項之
    施用第一級毒品罪。其施用第一級毒品而持有之低度行為，
    為施用第一級毒品之高度行為所吸收，不另論罪。又被告前
    因施用第一級毒品案件，經本院於94年12月14日，以94年度
    訴字第1601號判決判處有期徒刑7 月確定；又因竊盜案件，
    經本院於94年12月14日，以94年度易字第1190號判決判處有
    期徒刑8 月確定；又因施用第一級毒品案件，經本院於95年
    6 月26日，以95年度訴字第514 號判決判處有期徒刑9 月確
    定；上開罪刑，經本院以95年度聲字第1508號裁定應執行刑
    為有期徒刑1 年9 月確定，經入監執行後，因中華民國96年
    罪犯減刑條例施行，經本院以96年度聲減字第115 號裁定分
    別減刑，並定應執行刑為有期徒刑10月15日，得易科罰金確
    定，而於96年7 月16日執行完畢，此有臺灣高等法院被告前
    案紀錄表及臺灣彰化地方法院檢察署刑案資料查註紀錄表各
    1 份在卷可憑，其於受有期徒刑執行完畢後，5 年以內故意
    再犯本件有期徒刑以上之罪，為累犯，應依刑法第47 條第1
    項規定，加重其刑。另按刑法第62條所謂「發覺」，固非以
    有偵查犯罪職權之機關或人員確知其人犯罪無誤為必要，而
    於對其發生嫌疑時，即得謂為已發覺；但此項對犯人之嫌疑
    ，仍須有確切之根據得為合理之可疑者，始足當之，若單純
    主觀上之懷疑，要不得謂已發生嫌疑（最高法院72年臺上字
    第641 號判例意旨參照）。本件有關被告所犯如事實欄所載
    施用第一級毒品海洛因之犯行，係因於97 年6 月30日晚上7
    時許，其因另案經通緝，為警在其上開住處緝獲，其於有偵
    查犯罪職權之機關或個人發覺其犯罪前，自動向員警坦承前
    開施用第一級毒品海洛因之犯行而自首，且主動接受裁判，
    ，經被告於警詢中陳稱明確（見臺灣彰化地方法院檢察署97
    年度毒偵字第2958號卷第3 頁），足徵被告確係在警員未發
    現有確切之根據得為合理之懷疑前，即主動供述其為本件事
    實欄所載之犯行，被告係對於未發覺之罪自首而接受裁判，
    爰依自首之規定，就其所犯之施用第一級毒品犯行，減輕其
    刑，並依法先加後減之。爰審酌被告之動機、目的、手段，
    及曾因施用毒品經觀察、勒戒、強制戒治、刑之執行後，猶
    未能深切體認毒品危害己身之鉅、無視於國家對於杜絕毒品
    犯罪之禁令，惟自始坦承犯行，且施用毒品固戕害個人健康
    至深，然就他人權益之侵害仍屬有限等一切情狀，量處如主
    文所示之刑。末本件被告犯罪時間係在96年4 月24日以後，
    並不符合中華民國96年罪犯減刑條例所定之減刑要件，尚無
    依該條例規定予以減刑之餘地。
據上論斷，應依刑事訴訟法第273 條之1第1項、第299條第1項前
段，毒品危害防制條例第10條第1 項，刑法第11條前段、第62條
前段、第47條第1 項，判決如主文。
本案經檢察官莊佳瑋到庭執行職務。
中    華    民    國    97    年    8     月    25    日
                        刑事第三庭    法  官  林秉暉
上正本證明與原本無異。
如不服本判決，應於判決送達後10日內，向本院提出上訴書狀，
上訴書狀應「敘述具體上訴理由」，並按他造當事人之人數附繕
本。「切勿逕送上級法院」。
中    華    民    國    97    年    8     月    28    日
                                      書記官  張清秀
毒品危害防制條例第10條第1項
施用第一級毒品者，處6月以上5年以下有期徒刑。


司法院資訊處製作；財團法人民間司法改革基金會備份。
